---
title: "CSOK TDK"
output: 
  github_document:
    toc: true
---

# Kezdő beállítások

## Libraryk
```{r setup, message=FALSE}
knitr::opts_chunk$set(echo = TRUE)

library(tidyverse)
library(plm)
library(splm)
library(sp)
library(spdep)
library(mgcv)
library(lmtest)
library(psych)
library(ppcor)
library(corrplot)
library(lavaan)
```

## Adatok beolvasása, átalakítása
```{r read data}
df = read.csv("Data/ExtendedDataset.csv")
```

### CSOK dummy meghatározása

Ez a medián a CSOK-os években
```{r LAKAS median}
median(df$CSOK[df$EV > "2015"])

df$JARAS_NEV = as.factor(df$JARAS_NEV)
df$EV = as.factor(df$EV)
```

A mediánnál elválasztva:
```{r}
cuts = c(-Inf, 1, 75, Inf)
labs = c("nincs", "alacsony", "magas")

df$CSOKTREND = cut(df$CSOK, breaks = cuts, labels = labs, include.lowest = T)

rm(cuts, labs)
```

### Adatok pótlása GAM-al

#### Lakás GAM modell
```{r lakas GAM model}
gammodel = gam(LAKAS ~ s(X,Y, by = EV, k = 8), family = "gaussian", data = df, method = "REML")

predicted = predict(gammodel, df)
df$LAKAS_PRED = df$LAKAS

for (i in 1:nrow(df)) {
  if(is.na(df$LAKAS[i])){
    if(predicted[i] > 0){
      df$LAKAS_PRED[i] = predicted[i]
    }else{
      df$LAKAS_PRED[i] = 0
    }
  }
}

rm(i, predicted, gammodel)
```

#### Eü adatok GAM modelljei


VEDONO + HO_FORG_RB + HO_FORG_OSSZ + FGYHO_SZOLG_SZAM + HO_SZOLG_SZAM + HO_APOLO_SZAM + HGYO_SZAM
```{r}
sapply(df[,20:37], function(x) sum(is.na(x)))
```

# Területi autokorreláció

## Szomszédsági mátrixok

### Adatok felbontása Moranhoz és Gearyhez 

```{r df evenket felbont}
df2012 = filter(df, EV == 2012)
df2013 = filter(df, EV == 2013)
df2014 = filter(df, EV == 2014)
df2015 = filter(df, EV == 2015)
df2016 = filter(df, EV == 2016)
df2017 = filter(df, EV == 2017)
df2018 = filter(df, EV == 2018)
df2019 = filter(df, EV == 2019)
df2020 = filter(df, EV == 2020)
df2021 = filter(df, EV == 2021)
```

### Szomszédsági mátrixok létrehozása

```{r szomszedsagi mtx}
listw32 = nb2listw(dnearneigh(df2016[,c(9,10)], 0, 32, longlat = T))
listw36 = nb2listw(dnearneigh(df2016[,c(9,10)], 0, 36, longlat = T))
listw40 = nb2listw(dnearneigh(df2016[,c(9,10)], 0, 40, longlat = T))
```

## Területi autokorreláció évente

```{r Moran Geary, echo=TRUE, results='hide'}
# Moran, Geary 2016
moran(df2016$LAKAS_PRED, listw32, 175, 174, zero.policy = NULL, NAOK = F)
moran(df2016$LAKAS_PRED, listw36, 175, 174, zero.policy = NULL, NAOK = F)
moran(df2016$LAKAS_PRED, listw40, 175, 174, zero.policy = NULL, NAOK = F)
geary(df2016$LAKAS_PRED, listw32, 175, 174, Szero(listw32))
geary(df2016$LAKAS_PRED, listw36, 175, 174, Szero(listw36))
geary(df2016$LAKAS_PRED, listw40, 175, 174, Szero(listw40))

# Moran, Geary 2017
moran(df2017$LAKAS_PRED, listw32, 175, 174, zero.policy = NULL, NAOK = F)
moran(df2017$LAKAS_PRED, listw36, 175, 174, zero.policy = NULL, NAOK = F)
moran(df2017$LAKAS_PRED, listw40, 175, 174, zero.policy = NULL, NAOK = F)
geary(df2017$LAKAS_PRED, listw32, 175, 174, Szero(listw32))
geary(df2017$LAKAS_PRED, listw36, 175, 174, Szero(listw36))
geary(df2017$LAKAS_PRED, listw40, 175, 174, Szero(listw40))

# Moran, Geary 2018
moran(df2018$LAKAS_PRED, listw32, 175, 174, zero.policy = NULL, NAOK = F)
moran(df2018$LAKAS_PRED, listw36, 175, 174, zero.policy = NULL, NAOK = F)
moran(df2018$LAKAS_PRED, listw40, 175, 174, zero.policy = NULL, NAOK = F)
geary(df2018$LAKAS_PRED, listw32, 175, 174, Szero(listw32))
geary(df2018$LAKAS_PRED, listw36, 175, 174, Szero(listw36))
geary(df2018$LAKAS_PRED, listw40, 175, 174, Szero(listw40))

# Moran, Geary 2019
moran(df2019$LAKAS_PRED, listw32, 175, 174, zero.policy = NULL, NAOK = F)
moran(df2019$LAKAS_PRED, listw36, 175, 174, zero.policy = NULL, NAOK = F)
moran(df2019$LAKAS_PRED, listw40, 175, 174, zero.policy = NULL, NAOK = F)
geary(df2019$LAKAS_PRED, listw32, 175, 174, Szero(listw32))
geary(df2019$LAKAS_PRED, listw36, 175, 174, Szero(listw36))
geary(df2019$LAKAS_PRED, listw40, 175, 174, Szero(listw40))

# Moran, Geary 2020
moran(df2020$LAKAS_PRED, listw32, 175, 174, zero.policy = NULL, NAOK = F)
moran(df2020$LAKAS_PRED, listw36, 175, 174, zero.policy = NULL, NAOK = F)
moran(df2020$LAKAS_PRED, listw40, 175, 174, zero.policy = NULL, NAOK = F)
geary(df2020$LAKAS_PRED, listw32, 175, 174, Szero(listw32))
geary(df2020$LAKAS_PRED, listw36, 175, 174, Szero(listw36))
geary(df2020$LAKAS_PRED, listw40, 175, 174, Szero(listw40))
```

# Leíró stat

```{r describe evente, results='hide'}
describe(df2012$LAKAS)
describe(df2013$LAKAS)
describe(df2014$LAKAS)
describe(df2015$LAKAS)
describe(df2016$LAKAS)
describe(df2017$LAKAS)
describe(df2018$LAKAS)
describe(df2019$LAKAS)
describe(df2020$LAKAS)
describe(df2021$LAKAS)
```

## Korrelációk

```{r corrplot, fig.width=15, fig.height=15}
cor(df[,c(4:8,14:19)], use = "complete.obs")
corrplot(cor(df[,c(4:8,14:37)], use = "complete.obs"), method = "color")
corrplot(cor(df[,c(4:8,14:37)], use = "complete.obs"), method = "color", addCoef.col = "darkolivegreen")
```

```{r parcialis corrplot, fig.width=15, fig.height=15}
pcor(na.omit(df[,c(4:8,14:19)]))$estimate
corrplot(pcor(na.omit(df[,c(4:8,14:37)]))$estimate, method = "color")
# corrplot(pcor(na.omit(df[,c(4:8,14:19)]))$estimate, method = "color", addCoef.col = "darkolivegreen")
```

# Panelmodell

## Tesztek
```{r tesztek}
phtest(LAKAS_PRED ~ SZJA + MUNKA + BERUHAZAS + CSOKTREND + MEGYE_SZH + BALATON + BUNOZES + SERTETT + PEDAGOGUS + ORVOS + GYORVOS + ATLAGAR, df, index = c("JARAS_NEV", "EV"))
phtest(LAKAS_PRED ~ SZJA + MUNKA + BERUHAZAS + CSOKTREND + BUNOZES + SERTETT + PEDAGOGUS + ORVOS + GYORVOS + ATLAGAR, df, index = c("JARAS_NEV", "EV"))

pFtest(LAKAS_PRED ~ SZJA + MUNKA + BERUHAZAS + CSOKTREND + BUNOZES + SERTETT + PEDAGOGUS + ORVOS + GYORVOS + ATLAGAR, df, index = c("JARAS_NEV", "EV"))
```
 
## Nem tudom mi legyen a cím itt

```{r nemtom}
df2 = df %>% arrange(EV)
listw36 = nb2listw(dnearneigh(df2[df2$EV == "2016",c(9,10)], 0, 36, longlat = T), style = "W")
```

 
## Modellek

Az ORVOS és GYORVOS változókat nem tudom beletenni, mert csak 2015-től vannak és azok néhol hiányosan.

#### Modell 1

CSOK dummy: "nincs", "alacsony","közepes", "magas"

```{r model1}
cuts = c(-Inf, 1, 70, 86, Inf)
labs = c("nincs", "alacsony","közepes", "magas")
df2$CSOKTREND = cut(df2$CSOK, breaks = cuts, labels = labs, include.lowest = T)

model1 = spml(LAKAS_PRED ~ SZJA + MUNKA + BERUHAZAS + CSOKTREND + BUNOZES + SERTETT + PEDAGOGUS + ATLAGAR, df2,
              listw = listw36, model = "within", index = c("JARAS_NEV", "EV"), lag = T,
              effect = "individual", spatial.error = "none")

summary(model1)
```

#### Modell 2

CSOK dummy: "nincs", "alacsony", "magas"

```{r model2}
cuts = c(-Inf, 1, 75, Inf)
labs = c("nincs", "alacsony", "magas")
df2$CSOKTREND = cut(df2$CSOK, breaks = cuts, labels = labs, include.lowest = T)
rm(cuts, labs)

model2 = spml(LAKAS_PRED ~ SZJA + MUNKA + BERUHAZAS + CSOKTREND + BUNOZES + SERTETT + PEDAGOGUS + ATLAGAR, df2,
              listw = listw36, model = "within", index = c("JARAS_NEV", "EV"), lag = T,
              effect = "individual", spatial.error = "none")

summary(model2)
```

#### Modell 3

CSOK számként

```{r model3}
model3 = spml(LAKAS_PRED ~ SZJA + MUNKA + BERUHAZAS + CSOK + BUNOZES + SERTETT + PEDAGOGUS + ATLAGAR, df2,
              listw = listw36, model = "within", index = c("JARAS_NEV", "EV"), lag = T,
              effect = "individual", spatial.error = "none")

summary(model3)
```

#### Modell 4

CSOK nélkül

```{r model4}
model4 = spml(LAKAS_PRED ~ SZJA + MUNKA + BERUHAZAS + CSOK + BUNOZES + SERTETT + PEDAGOGUS + ATLAGAR, df2,
              listw = listw36, model = "within", index = c("JARAS_NEV", "EV"), lag = T,
              effect = "individual", spatial.error = "none")

summary(model4)
```

### AIC, BIC
```{r aic bic}

paic = function(model){
  return(2 * (length(model$coefficients) + 1) - 2 * model$logLik)
}

pbic = function(model){
 return(-2 * model$logLik + (length(model$coefficients)+1)*log(nrow(model$model)))
}

#valamiert nem mukodik a lapply, sapply... -val :/
data.frame(AIC = c(paic(model1), paic(model2), paic(model3), paic(model4)) ,
           BIC = c(pbic(model1), pbic(model2), pbic(model3), pbic(model4)))
```


# SEM

```{r sem, eval=FALSE}
sem = "
  # measurement model
    EU =~ VEDONO + HO_FORG_RB + HO_FORG_OSSZ + FGYHO_SZOLG_SZAM + HO_SZOLG_SZAM + HO_APOLO_SZAM + HGYO_SZAM
  # regressions
    LAKAS ~ SZJA + MUNKA + ATLAGAR + EU + CSOK
  # residual correlations
    ATLAGAR ~~ SZJA + EU
    SZJA ~~ MUNKA + BERUHAZAS + EU
    VEDONO ~~ HO_APOLO_SZAM + HO_SZAM + HO_FORG_OSSZ + HO_FORG_RB
    HO_FORG_RB ~~ HGYO_SZAM + HO_APOLO_SZAM + HO_SZOLG_SZAM + FGYHO_SZOLG_SZAM + HO_FORG_OSSZ 
    HO_FORG_OSSZ ~~ HGYO_SZAM + HO_APOLO_SZAM + HO_SZOLG_SZAM + FGYHO_SZOLG_SZAM
    FGYHO_SZOLG_SZAM ~~ HGYO_SZAM + HO_APOLO_SZAM + HO_SZOLG_SZAM
    HO_SZOLG_SZAM ~~ HO_APOLO_SZAM + HGYO_SZAM
    HO_APOLO_SZAM ~~ HGYO_SZAM
"

fit = sem(sem, data = df2012)
summary(fit, standardized = T)
```

